臺灣板橋地方法院民事判決　　　　　　　 93年度訴字第753號
原　　　告　甲○○
訴訟代理人　周佳弘律師
被　　　告　金龍保全股份有限公司
法定代理人　乙○○
上列當事人間請求損害賠償事件，經本院於民國94年4 月6 日言
詞辯論終結，判決如下：
    主      文
原告之訴及其假執行之聲請均駁回。
訴訟費用由原告負擔。
    事實及理由
一、本件被告未於言詞辯論期日到場，核無民事訴訟法第386 條
    所列各款情形，茲依原告之聲請，由其一造辯論而為判決。
二、原告起訴主張：
(一)、原告前在台北縣新店市○○路○段六之一號處經營「阿進海
    產店」，為確保店內防盜安全，曾於民國90年7 月與被告定
    立保全服務契約，約定保全務期間自90年7 月26日起至92年
    1 月25日止，共計18個月，由被告提供全自動安全電話或專
    線之安全系統防護服務，另經原告請求，被告並承諾於前開
    保全服務期間，為原告辦理保險金額新台幣（下同）1,000,
    000 元之火災保險，保險費用則包含於原告繳納之保全服務
    費中。
(二)、惟原告所經營之「阿進海產店」後於91年9 月12日上午7 時
    29 分 許，因店內電線短路起火燃燒，火勢並延燒同址鐵皮
    屋內其他各處，總計造成原告財產損失1,268,900 元，就此
    一火災意外損失，原告請求被告協助申請火災保險理賠，詎
    被告一再推諉，幾經原告查證，竟發現被告根本未依承諾就
    保全服務期間為原告辦理保險金額1,000,000 元之火災保險
    。
(三)、按「稱委任者，謂當事人約定，一方委託他方處理事務，他
    方允為處理之契約。」、「受任人因處理委任事務有過失，
    或因逾越權限之行為所生之損害，對於委任人應負賠償之責
    。」民法第528 條、第544 條定有明文。本件原告委託被告
    就保全服務期間代為投保保險金額1,000,000 元之火災保險
    ，經被告承諾允為辦理，乃被告竟因過失未加辦理，致原告
    因前開火災所受之財產損害無從請求理賠，原告因此受有損
    害，依上開規定，被告自應負損害賠償責任，為此，爰依委
    任契約之法律關係提起本件訴訟，並聲明：被告應給付原
    告1,000,000 元，及自起訴狀繕本送達被告翌日起至清償日
    止，按週年利率百分之五計算之利息願供擔保，請准宣告
    假執行。
三、被告未於言詞辯論期日到場，惟據其前於準備程序中所提書
    狀及到庭陳述抗辯稱：
(一)、兩造曾於90年7 月26日簽訂前開保全服務契約，而「阿進海
    產店」其後於前揭時間發生火災等情，被告並不爭執。
(二)、惟原告主張被告承諾於保全服務期間內為原告投保保險金額
    1,000,000 元之火災保險，保險費用包含於服務費中，兩造
    就此部分成立委任關係乙節，被告則否認之，蓋：
、原告雖指稱依被告在向原告為請款時所持請款單「備註」欄
    上記載：「疊華辰12─18，火險100 萬，12─15吸收三個月
    」等字樣可證，兩造間確存有原告委託被告就保全服務期間
    代為投保保險金額1,000,000 元之火災保險，被告並承諾允
    為辦理之委任契約云云，然核諸該份請款單所載之服務日期
    係自90年7 月26日起至92年1 月25日止，為期18個月，而對
    照兩造所簽立之前開保全服務契約書第17條所載，每月未含
    稅服務費為2,500 元，則總服務費用自為47,250元﹙2,500x
    18x1.05=47,250﹚，詎前開請款單上所載服務總金額竟為31
    ,500 元 ，且被告亦未於前開請款單上用印，顯見原告所提
    出前開請款單之真實性堪疑。
、前開保全服務契約第17條規定中亦無就保險費用含於兩造約
    定之每月保全服務費用內，益見原告前開指稱難信以為真，
    否則倘兩造果有此約定，豈有就系爭保全服務費用此等契約
    重要之點不於系爭契約載明之理？
、又稱委任者，謂當事人約定，一方委託他方處理事務，他方
    允為處理之契約。為委任事務之處理，須為法律行為，而該
    法律行為，依法應以文字為之者，其處理權之授與，亦應以
    文字為之。其授與代理權者，代理權之授與亦同。保險契約
    ，應以保單或暫保單為之。民法第528 條、531 條、保險法
    第43條分別規定甚明，是倘原告果委由被告處理訂定火災保
    險事宜，此等處理權之授與，自應以文字為之，始為合法。
    惟前開原告所提出之請款單備註欄內固有記載「火險100 萬
    」等文字，然被告業已否認其真正，況此等「火險100 萬」
    字句，其意為何？尚有不足，自不容僅由原告片面主張即遽
    認兩造已就保險費用負擔、受益人、保險期間、承保範圍究
    如何等保險契約重要事項，已依民法第531 條規定由原告以
    書面授與被告處理權，良以，參諸中華民國產物保險商業同
    業公會經財政部核備之商業火災綜合保險條款第14條所載，
    火災保險契約之期間以1 年為限，益明原告以尚未經證明為
    真正之前開請款單備註欄上「火險100 萬」字句，主張兩造
    間業有如伊主張之於系爭保全服務契約為期一年半之服務期
    間內，約定由被告為其提供保險金額1,000,000 元火災保險
    之不實。
(三)、另原告雖提出損失清單主張因火災受有財產損失1,268,900
    元，然此清單係原告片面製作，被告亦否認其真正。
(四)、又以原告之營業場所為一鐵皮屋，該建物是否為合法建物而
    可由保險公司承保火災保險？承保之標的範圍包括何等項目
    ？均未獲原告釐清，縱前開疑義獲得釐清，依保險法第72條
    不得超額承保之規定，是否由原告請求投保保險金額1,000,
    000 元，保險公司即會應允承保1,000,000 元？即便由保險
    公司為承保，原告亦應證明保險公司亦會因此就前開時間於
    「阿進海產店」發生火災之保險事故對原告為理賠，原告並
    可獲得1,000,000 元之保險金給付。凡此，應由原告詳為舉
    證證明，否則，自難認其主張為有理由。
(五)、綜上，兩造間並無於前開保全服務期間內，由被告自費為原
    告投保保險金額1,000,000 元火災保險之委任關係，況原告
    主張伊因被告未為伊投保1,000,000 元之保險致伊受有1,00
    0,000 元之損害，亦無理由。並聲明：原告之訴駁回如
    受不利判決，願供擔保請准宣告免為假執行。
四、原告主張前因在台北縣新店市○○路○段六之一號處經營「
    阿進海產店」，為確保店內防盜安全，曾於90年7 月與被告
    定立保全服務契約，約定保全務期間自90年7 月26日起至92
    年1 月25日止，共計18個月，由被告提供全自動安全電話或
    專線之安全系統防護服務，嗣「阿進海產店」於91年9 月12
    日上午7 時29分前之某時許，因海產店內電線短路起火燃燒
    ，火勢並延燒同址鐵皮屋內其他各處，原告因而遭台灣台北
    地方法院檢察署檢察官以涉犯公共危險案件為由，提起公訴
    ，經台灣台北地方法院以92年度簡字第2723號刑事簡易判決
    原告失火燒燬現供人使用之住宅，處有期徒刑3 月，如易科
    罰金，以300 元折算1 日在案等情，業據原告提出前開保全
    服務契約書、台灣台北地方法院檢察署檢察官92年度偵字第
    2744號聲請簡易判決處刑書、台灣台北地方法院92年度簡字
    第2723號刑事簡易判決，並經本院調取台灣台北地方法院92
    年度簡字第2723號甲○○公共危險案全卷核閱無訛，且為被
    告所不爭執，自堪信原告此部份主張為真實，是原告前所經
    營之「阿進海產店」於兩造所簽立保全服務契約期間內﹙即
    90年7 月26日起至92年1 月25日止﹚之91年9 月12日發生火
    災乙節，固屬無疑。
五、惟原告主張於兩造簽立前開保全服務契約時，兩造間另成立
    於保全服務期間內，由被告自費為原告投保保險金額為1,00
    0,000 元火災保險之委任契約，詎被告竟疏未辦理火災保險
    ，致原告因火災發生受有損害云云，則為被告所否認，並以
    前揭情詞置辯，是本件應審究者即為兩造間究有無成立原告
    前開指稱之委任契約，若無，則原告遽以被告因處理委任事
    務有過失為由，主張被告應就因而所生之損害對原告負賠償
    責任云云，即無理由。查：
(一)、核諸兩造所訂立之前開保全服務契約書，並無關於被告允諾
    於保全服務期間，另由被告任火災保險契約之要保人負擔保
    險費繳納，原告為被保險人及受益人，為原告就原告所經營
    之「阿進海產店」內之營業生財、裝修等財產，向保險公司
    投保保險金額1,000,000 元火災保險契約之明文約定，則原
    告指稱兩造間存有前開內容之委任契約云云，是否屬實，自
    堪存疑，被告抗辯稱兩造間並未存有委任契約，即有理由。
(二)、至依諸被告所不否認文書真正之原告所提出前開保全服務契
    約書封面上關於「承辦人」欄位，雖有「賴聖中」者之署名
    ，則原告主張賴聖中為被告員工乙節，雖非無據，然原告進
    而依據載明收款人為賴聖中之金龍保全服務股份有限公司客
    戶請款單備註欄上載有「疊華辰12─18，火險100 萬，12─
    15 吸 收三個月」等字樣，指稱兩造間確存有原告委託被告
    就保全服務期間代為投保保險金額1,000,000 元之火災保險
    ，被告並承諾允為辦理之委任契約云云，因該份請款單之真
    正已為被告所否認，原告復未就請款單之真正舉證以實其說
    ，則原告徒憑該請款單指稱兩造間存有前開內容之委任契約
    ，已難信實。況縱認請款單為真實，惟核諸請款單上僅於收
    款人欄及客戶簽章欄分別有賴聖中及原告之署名，其餘關於
    原告公司財務部、管理部、單位主管等欄位則均屬空白，亦
    無被告公司之印文，此有原告所提出之請款單在卷可參，而
    兩造所簽立之保全服務契約書中，則未就兩造間另存有前開
    內容之委任契約為明文約定，已如前述，自無從僅因原告所
    提出之請款單上有賴聖中之署名及該等備註欄之記載，即謂
    兩造間確已成立生效前開內容之委任契約，是原告遽執前開
    請款單，即謂兩造間存有前開內容之委任契約，亦無足採。
(三)、原告復自陳除前開請款單備註欄之記載外，別無其他證據得
    以證明兩造間存有前開內容之委任契約，則原告指稱兩造間
    存有前開內容之委任契約云云，即難憑信，從而，原告以兩
    造間存有前開內容委任契約，被告因處理委任事務有過失為
    由，主張被告應就原告因火災所受之損害對原告負賠償責任
    云云，即無理由，應予駁回；原告之訴既經駁回，其假執行
    之聲請即失所附麗，應併予駁回。
六、本件事證已臻明確，兩造其餘所提攻擊防禦方法及證據，經
    審酌後認與判決結論不生影響，爰不逐一論述，附此敘明。
七、本件原告之訴為無理由，依民事訴訟法第385 條第1 項前段
    、第78條，判決如主文。
中　　華　　民　　國　　94　　年　　4 　　月　　20　　日
                  民事第三庭審判長法  官  陳映如
                                  法  官  黃信滿
                                  法　官　陳明偉
以上正本係照原本作成
如對本判決上訴，須於判決送達後20日內向本院提出上訴狀
中　　華　　民　　國　　94　　年　　4 　　月　　20　　日
                                  書記官　馬文慶
